臺灣高等法院臺中分院刑事裁定
111年度聲字第724號
聲  請  人  臺灣高等檢察署臺中檢察分署檢察官
受  刑  人  陳守烈



上列聲請人因受刑人懲治盜匪條例等案件，已經判決罪刑確定，
聲請減刑及定應執行之刑（聲請案號：111年度聲減字第1號、96
年度執減更字第74號），本院裁定如下：
    主  文
陳守烈所犯附表編號２、３所示之罪，均減刑詳如附表編號２、３所
載之刑，與附表編號１不應減刑之罪所處之刑，應執行有期徒刑
拾參年陸月。
    理  由
一、聲請意旨略以：受刑人陳守烈因犯竊盜、搶奪及強盜等數罪
    ，經鈞院90年度上訴字第289號判決（下稱原判決）確定應
    執行有期徒刑15年，本署以90年度執字第55號指揮執行；於
    96年減刑再經鈞院96年度聲減字第2106號裁定減刑並定應執
    行刑為有期徒刑14年，本署以96年度執減更字第74號案換發
    指揮書執行，並於101年1月6日假釋出監。嗣因受刑人假釋
    期間內再犯罪，依保安處分執行法第74條規定撤銷其假釋，
    應執行殘餘刑期2年7月19日，由臺灣臺中地方檢察署以103
    年度執助字第777號案指揮執行，再於106年7月9日（縮刑84
    日）接續執行臺灣彰化地方檢察署104年度執更字第742號案
    。受刑人前開案件，經最高法院111年度台非字第14號判決
    撤銷改判，原判決所定應執行部分失其依據而失效；又受刑
    人所犯竊盜罪、搶奪罪，均符合96年減刑條例之減刑規定，
    檢察官曾聲請法院減刑，並與強盜部分所處之刑，定其應執
    行之刑，有鈞院96年度聲減字第2106號裁定可稽，爰依中華
    民國96年罪犯減刑條例第8條第1項、第11條規定聲請減刑並
    定應執行刑等語。
二、按裁判確定前犯數罪，有應減刑與不應減刑者，就應減刑之
    罪，依第2條、第4條、第6條至第8條及前條規定減刑後，與
    不應減刑之罪之宣告刑，適用刑法第51條定其應執行之刑；
    依該條例應減刑之罪，已經判決確定尚未執行或執行未完畢
    者，由檢察官或應減刑之人犯聲請最後審理事實之法院裁定
    之，中華民國96年罪犯減刑條例第11條、第8條第1項分別定
    有明文。
三、次按刑法第2條第1項規定：「行為後法律有變更者，適用行
    為時之法律。但行為後之法律有利於行為人者，適用最有利
    於行為人之法律。」。茲與本案有關者，比較如下：
　⒈本件受刑人於裁判確定前犯數罪，而刑法第51條業於民國94
    年2月2日修正公布，並於95年7月1日施行，修正前刑法第51
    條規定：「數罪併罰，分別宣告其罪之刑，依左列各款定其
    應執行者：」，其中第5款規定：「宣告多數有期徒刑者，
    於各刑中之最長期以上，各刑合併之刑期以下，定其刑期。
    但不得逾20年。」，修正後刑法第51條第5款則規定：「宣
    告多數有期徒刑者，於各刑中之最長期以上，各刑合併之刑
    期以下，定其刑期。但不得逾30年」，經比較結果，修正後
    刑法第51條並非較有利於行為人。
　⒉受刑人犯如附表所示各罪行為後，刑法第50條業於102年1月2
    3日經總統以華總一義字第10200012451號令修正公布施行，
    並自同年月25日生效。修正前刑法第50條規定：「裁判確定
    前犯數罪者，併合處罰之。」；修正後則規定：「裁判確定
    前犯數罪者，併合處罰之。但有下列情形之一者，不在此限
    ：一、得易科罰金之罪與不得易科罰金之罪。二、得易科罰
    金之罪與不得易服社會勞動之罪。三、得易服社會勞動之罪
    與不得易科罰金之罪。四、得易服社會勞動之罪與不得易服
    社會勞動之罪。前項但書情形，受刑人請求檢察官聲請定應
    執行刑者，依第51條規定定之。」，經比較新舊法後，以修
    正後刑法第50條之規定較有利於受刑人。再按修正後刑法第
    50條增訂第1項但書規定，考其立法目的，係基於保障人民
    自由權之考量，經宣告得易科罰金之刑，原則上不因複數犯
    罪併合處罰，而失其得易科罰金之利益。又據修正後刑法第
    50條第2項之規定，若受刑人就其所犯數罪所處之各刑，有
    修正後刑法第50條第1項但書之情形，而欲一同併合處罰時
    ，應由受刑人請求檢察官向法院聲請定應執行刑，檢察官不
    得自行依職權逕向法院聲請，以維受刑人之權益。
　⒊查，本件受刑人所犯附表所示3罪刑加總後之總刑度並未逾20
    年，則刑法第51條第5款修正前後實際上對受刑人未生影響
    ，而受刑人所犯附表編號2、3所示刑度經減刑後，有複數犯
    罪併合處罰得否易科罰金之問題，且附表所示3罪刑符合修
    正後刑法第50條第2項由受刑人聲請定刑之規定，是以，本
    件經綜合比較結果，以修正後規定較有利於受刑人，自應適
    用修正後之規定。
四、查，聲請人以受刑人所犯如附表編號2、3所示之罪，其犯罪
    時間在96年4月24日以前，合於減刑條件，聲請予以減刑，
    並聲請與附表編號1所示不應減刑之罪所處之刑，定其應執
    行之刑；又附表編號2、3所示之罪經減刑後，為得易科罰金
    之罪，檢察官乃依受刑人之請求，就附表編號1至3所示各罪
    聲請定其應執行之刑，此有臺灣彰化地方檢察署111年3月18
    日刑法第50條第1項但書案件是否請求定應執行刑調查表在
    卷可稽（見本院卷第11頁），是本院審核認聲請均屬正當，
    爰將如附表編號2、3所示減得之刑，與附表編號1所示之刑
    ，定其應執行刑如主文所示。
五、爰依刑事訴訟法第477條第1項，中華民國96年罪犯減刑條例
    第2條第1項第3款、第2項但書、第8條第1項、第11條，刑法
    第2條第1項、第53條、第51條第5款、第50條第2項，裁定如
    主文。
中    華    民    國    111   年    3     月    31    日
          刑事第五庭　　審判長法　官　鄭　永　玉
　　　　　　　　　　　　　　　法　官　許　文　碩
　　　　　　　　　　　　　　　法　官　周　莉　菁
以上正本證明與原本無異。
如不服本裁定，應於收受送達後5日內向本院提出抗告書狀(須附
繕本)。因疫情而遲誤不變期間，得向法院聲請回復原狀。

                              書記官  王  朔  姿
　　　　　　　　　　　　　　　
中　　華　　民　　國　　111 　年　　4 　　月　　1 　　日
附表：
臺灣高等法院臺中分院檢察署聲請受刑人陳守烈減刑及定應執行
刑案件一覽表
編            號           1          2          3 罪            名  懲治盜匪條例 竊盜 搶奪 宣     告     刑  原判處有期徒刑13年6月，經最高法院111年度台非字第14號撤銷改判有期徒刑13年 原判處有期徒刑1年，經最高法院111年度台非字第14號撤銷改判有期徒刑10月 原判處有期徒刑1年，經最高法院111年度台非字第14號撤銷改判有期徒刑10月 犯   罪   日  期  89年2月29日至89年3月25日止 89年2月28日、 89年3月10日、 89年3月16日 89年3月18日 偵查（自訴）機關 年   度   案  號  彰化地檢89年度偵字第 2822、2397號 彰化地檢89年度偵字第 2822、2397號 彰化地檢89年度偵字第 2822、2397號 最後事實審 法        院 中高分院 中高分院 中高分院  案        號 90年度上訴字第289號 90年度上訴字第289號 90年度上訴字第289號  判 決  日 期 90年4月3日       90年4月3日       90年4月3日 確定判決 法        院 最高法院 最高法院 最高法院  案        號 111年度台非字第14號 111年度台非字第14號 111年度台非字第14號  判決確定日期 111年2月16日 111年2月16日 111年2月16日 所  犯  法  條  91年1月30日公布廢止前之懲治盜匪條例第5條第1項第1款 刑法第320條第1項 刑法第325條第1項 合於96年罪犯減刑 條例  合於第3條第1項第17款 合於第2條第1項第3款 合於第2條第1項第3款 減刑後徒刑、拘役或罰金金額或褫奪公權期間  （96年聲減字第2106號）不予減刑 （96年聲減字第2106號）有期徒刑6月 （96年聲減字第2106號）有期徒刑6月   不予減刑 有期徒刑5月 有期徒刑5月  備         註  96年度執減更字第74號（減刑並定應執行刑為14年）     彰化地檢111年度執更字第241號 彰化地檢111年度執更字第241號 彰化地檢111年度執更字第241號